臺灣高等法院臺中分院刑事判決　　　　 96年度上訴字第981號
上　訴　人
即　被　告　丙○○
上列上訴人因偽造文書案件，不服臺灣臺中地方法院95年度易字
第2075號中華民國96年1月31日第一審判決（起訴案號：臺灣臺
中地方法院檢察署95年度偵字第13162、13163號），提起上訴，
本院判決如下：
      主  文
原判決撤銷。
丙○○連續行使偽造私文書，足以生損害於他人，累犯，處有期
徒刑壹年拾月。
      事  實
一、丙○○前曾於民國 (下同)八十七年間因違反槍砲彈藥刀械
    管制條例案件，經臺灣臺東地方法院於八十七年十二月二十
    四日，以八十七年度訴字第二七六號判處有期徒刑五年確定
    ，於九十年一月三日假釋附保護管束出監，而於九十二年一
    月八日假釋附保護管束期滿，視為執行完畢。緣丙○○於九
    十三年七月間某日，向乙○○詐稱自己為律師，可代乙○○
    處理火災民事求償事宜【因乙○○所經營位於臺北縣汐止市
    ○○路○段二二三巷之巧文機械工業有限公司（下稱巧文公
    司），於九十三年四月二十三日凌晨，因相鄰之伸宜企業有
    限公司（下稱伸宜公司）及穎陽企業有限公司（下稱穎陽公
    司）發生火警遭波及，巧文公司廠房及機具付之一炬，損失
    估計約三千萬元】，乙○○遂於九十三年七月九日及九十四
    年一月三十一日，分別在上開巧文公司廠房附近，與丙○○
    簽訂委任契約書及委託書，而委託丙○○代為處理巧文公司
    向伸宜公司及穎陽公司就火災之損失進行調解或民事訴訟之
    事宜，乙○○並向丙○○表明和解之最低金額為新台幣（下
    同）一千萬元，雙方並約定若依民事訴訟程序向伸宜公司及
    穎陽公司取得求償，則丙○○之報酬為賠償金之百分之六十
    五，若依雙方私下自行和解取得求償，則丙○○之報酬為百
    分之三十。詎丙○○為能迅速獲取可得之報酬，竟基於損害
    乙○○利益之犯意，未經乙○○同意，於九十四年二月五日
    ，至伸宜公司及穎陽公司之工廠附近，擅自與伸宜公司及穎
    陽公司之實際負責人張福源，以四百萬元達成訴訟外和解，
    而為違背其任務之行為，致生損害於乙○○之利益。又丙○
    ○於違背上開任務之行為後，復基於意圖為自己不法所有之
    概括犯意，先後於九十四年二月五日及同年三月十一日將上
    開伸宜公司及穎陽公司於和解時及其後所交付之賠償金一百
    萬元現金、發票人為穎陽公司、帳號000000000號
    、付款人彰化商業銀行汐止分行、面額總計三百萬元之支票
    二十二張（一張面額一百五十萬元、一張面額五十萬元及二
    十張均為五萬元者）侵占入己。而丙○○為達成其侵占上開
    款項之目的，復於不詳時、地，盜用乙○○於九十四年一月
    三十一日簽訂委託書時所交付「乙○○」之印章一枚在如附
    表所示支票五紙之背面上，而連續偽造該等支票背書之私文
    書，繼之先後於如附表所示之時、地，自行提示兌現、交他
    人提示或交予張秀蓁收執以為行使該等偽造支票背面之私文
    書，足以生損害於乙○○本人及其他執票人。嗣因乙○○於
    九十四年二月五日之後，屢向丙○○詢問求償之情形，丙○
    ○均謊稱正在進行中，而乙○○之友人張秀蓁於九十四年五
    月十四日（起訴書誤載為五月十一日）詢問丙○○是否已達
    成和解，經丙○○坦承業已於九十四年二月五日達成訴訟外
    和解，並將上揭所取得而尚未提示兌現之支票十八張 ( 票
    號CK0000000至CK0000000號)、部分現金及自行簽發面額一
    百五十五萬元之本票一張交予張秀蓁，而乙○○再經張秀蓁
    告知，始獲悉上情。
二、案經乙○○訴由臺灣士林地方法院檢察署檢察官呈請臺灣高
    等法院檢察署檢察長核轉臺灣臺中地方法院檢察署檢察官偵
    查起訴。
      理  由
一、訊據被告丙○○坦承有交付印有伊為律師之名片一紙予告訴
    人乙○○，然伊實未具律師身分，及告訴人因所有廠房設備
    發生火災，故出具委任契約書，委託伊代為對該火災具有賠
    償責任之伸宜公司及穎陽公司提起民事訴訟求償或進行和解
    事宜，伊事後確於九十四年二月五日與伸宜公司及穎陽公司
    以四百萬元達成和解，先收取和解現金一百萬元，一週後復
    收取面額二百萬元之支票一紙，九十四年三月十一日另收取
    面額均五萬元之支票二十紙，並要求將面額二百萬元之支票
    一紙更換為面額一百五十萬元及五十萬元之支票二紙，而九
    十四年五月十六日僅將其中面額五萬元之支票十八紙、現金
    十萬元及自行簽立面額一百五十五萬元之本票一紙欲交予告
    訴人，遭告訴人拒收，面額一百五十萬元及其中二紙面額五
    萬元之支票由伊提示兌現或交予其他參與協調之人收執，又
    如附表所示支票五紙上「乙○○」之背書係伊所為等情，惟
    矢口否認犯背信、侵占及行使偽造私文書等犯行，於原審及
    本院辯稱：伊未向告訴人表示自己係律師，名片上之律師頭
    銜係誤未刪除者，告訴人委託時未向伊表明和解金額須一千
    萬元以上，亦即未約定最低和解金額，因告訴人發生火災事
    故之工廠及設備已十分老舊，自未及告訴人所提求償估價單
    上所載之價值，又原雖約定若實際估價出來，伊即依照該金
    額與告訴人商談是否和解並達成共識後，再由伊出面以該金
    額與伸宜公司、穎陽公司談和解，若伸宜公司及穎陽公司有
    意見，即須再經告訴人同意，然告訴人事後未完成估價，故
    伊逕依契約約定而以所有設備價值推算，基此與伸宜公司及
    穎陽公司成立和解，自無損害告訴人利益或違背任務之情；
    又伊於成立和解當日，即通知告訴人並表示欲將所取得之和
    解款項一百萬元現金交告訴人收執，另支票部分於九十四年
    三月十一日始能取得等情，因告訴人認為和解金額太低拒收
    ，伊始未於九十四年二月五日及三月十一日交付現金及支票
    ，而暫代保管，且將部分支票兌現以分配酬傭，此由伊與告
    訴人在上開和解後至九十四年五月十六日期間均通聯頻繁可
    證，且伊事後已於九十四年五月十六日及次日將告訴人可得
    之款項共一百二十二萬五千元（即三百五十萬元之三成五）
    交張秀蓁轉交告訴人收執，當無侵占之可言；另伊兌現部分
    支票係為提領現金以便交予告訴人部分和解現金，且部分支
    票係其他協調人提示，印章係告訴人交伊使用，伊係依照委
    任契約，並無偽造告訴人名義背書並為行使之犯行，四百萬
    元和解金中之五十萬元係交予參與協調人即綽號「大柱」作
    為報酬，此情亦為告訴人所知悉及同意；至和解金一百五十
    萬元之和解書則與本案無涉，係伊為訴訟上之需要而書立，
    而面額一百五十五萬元之本票則係伊向告訴人證明未私吞該
    一百五十萬元，若有私吞即願再給五萬元等原因而簽寫，與
    本件和解金額無關云云。經查：
  、被告自承伊確有受告訴人之委託，並簽訂委任契約書，代
      為處理告訴人與伸宜公司及穎陽公司之火災賠償事宜，伊
      受委託後，確已於九十四年二月五日與伸宜公司及穎陽公
      司以四百萬元達成和解，並收取和解現金一百萬元，一週
      後收取面額二百萬元之支票一紙，於九十四年三月十一日
      收取面額均五萬元之支票二十紙，並將面額二百萬元之支
      票一紙更換為面額一百五十萬元及五十萬元之支票二紙等
      情，核與告訴人乙○○於原審及本院審理中所述因其工廠
      發生火災，故與被告簽訂委任契約書，委託被告代為處理
      其與伸宜公司及穎陽公司間之火災賠償事宜，九十四年一
      月三十一日委託書上之簽章係其所為等語，以及證人即代
      表伸宜公司及穎陽公司進行和解之張福源於警詢中陳稱：
      「被告代表與我交涉之結果是以四百萬元達成和解。簽訂
      和解書時我當場交付一百萬元給被告，並開立彰化銀行汐
      止分行，發票人張家誠、面額二百萬元之支票一張、五萬
      元之支票二十張交付被告，總計金額為四百萬元，但他隔
      天就拿二百萬元支票向我換取五十萬及一百五十萬支票（
      到期日九十四年三月十五日），但到期日前幾天被告又拿
      一百五十萬支票，要求我將該支票上之黑線作廢並更改提
      示日期，提早幾日由他親赴銀行兌現。」（見九十四年八
      月十二日九十四年度他字第二○五八號卷一警詢筆錄第十
      八、十九頁，被告於原審及本院審理中對張福源之證述並
      無異議，本院審酌證人張福源上開警訊所述並無不當，自
      得採酌）及偵查中證述：「我是以四百萬元與被告和解，
      我當場交付一百萬元現金給被告，再給付一百五十萬元、
      五十萬元支票各一張，另有二十張五萬元的支票，故總共
      金額為四百萬元，我實際上賠償四百萬元，另一份四百萬
      元和解金額的和解書才是真的。」等語相符（見九十五年
      三月十四日九十四年他字第二○五八號卷一偵訊筆錄第二
      ０二頁至二０四頁，張福源偵查中之證述並無顯有不可信
      之情況，自得採酌），且有火災後現場照片四紙、火災證
      明書（見九四發查一九九二卷第九至第十一頁）、委任契
      約書（見九四發查一九九二卷第十九頁）、和解契約書（
      見九四發查一九九二卷第二十至第二十三頁）、穎陽企業
      有限公司簽發之支票影本十八紙（見九四發查一九九二卷
      第二十四至第三十頁）、支票三紙（附於原審卷）及張福
      源提供交付之支票明細表（見九四他二○五八卷一第四五
      頁）在卷足證，足見被告上開部分之自白，確與事實相符
      ，被告確係受告訴人之委託，為告訴人處理損害賠償事宜
      ，且就受託處理之民事訴訟或和解事務，業以四百萬元達
      成和解無疑。
  、被告雖辯稱告訴人與伊簽訂委任契約書時，並無最低和解
      金之要求云云。然依告訴人乙○○於本院審理時證稱：簽
      約時有言如果談不攏，以一千萬元和解等語，與其偵查中
      所述：「當初和被告約定的和解金額最低是一千萬元，被
      告說對方張福壽說願意出八百萬元，之後就沒下文了。」
      等語相符（見九十四年十二月九日九十四年他字第二○五
      八號卷一偵訊筆錄第六六頁），參以被告於偵查中自承：
      （問：當初乙○○不是說最少要一千萬元的金額和解？）
      乙○○一開始是向我說最少要二千五百萬元，後來又說一
      千五百萬元，我說不可能，後來他又說一千萬元，我說要
      提出證據舉證，要將你的損害全部提出來。」等語（見九
      十五年四月十四日九十四年他字第二○五八號卷二偵訊筆
      錄第四十頁），可見告訴人指陳其委任被告代與伸宜公司
      及穎陽公司僅行和解時，確曾向被告表明最少須一千萬元
      和解賠償金，始同意和解等語屬實，被告事後以上情置辯
      ，顯屬矯飾卸責之詞，不足採信。則被告嗣後就伊受託以
      一千萬元進行和解之事務，未經告訴人同意，逕以四百萬
      元款項與伸宜公司及穎陽公司成立和解，自違背其任務並
      損害告訴人之利益甚明。被告於原審及本院請求囑託相關
      工會或機器生產業者，就告訴人所有遭受火災損害之財產
      設備進行鑑價，並向臺灣士林地方法院檢察署調閱九十三
      年偵字第八四一七號案卷及傳訊證人張福源，以證告訴人
      所有之財產價值未及數千萬元或一千萬元，因被告犯背信
      罪行已臻明瞭，且此與被告所涉背信罪行並無重要關係，
      爰不再送鑑定及傳訊，併予敘明。
  、告訴人乙○○一再陳述不知被告已與張峻誠、張福壽達成
      民事和解，收取四百萬元之事，於原審審理中證述：「我
      於事發後即九十四年五月十五日有來臺中，因被告對於委
      託的事及支票的事都沒告訴我，且向張福源說我沒帳戶並
      將禁止背書轉讓部分刪除，被告在支票到期後把錢都領走
      了，領走後張秀蓁打電話給我，我到臺中，被告才講這件
      事，之前這件事我都被矇在鼓裡。五月十六日當天處理的
      過程很不愉快，因為收到的金額與被告當初承諾要求償到
      的二千五百萬元金額不符，還一直降，且要求被告就此提
      出民事訴訟也沒有做，跟人家和解了也拿錢了都沒告訴我
      ，我都不知道。九十四年三、四月面額各五萬元之支票兩
      張由被告提領兌現，我也不知道。張秀蓁於九十四年五月
      十四日晚上才跟我說，因為當天被告有到張秀蓁住處，五
      月十六日當天沒談什麼，因被告講得不清楚，故我就走了
      ，當天我沒拿本票或支票。到目前我都沒取得任何包含票
      據的款項，被告開的一張一百五十五萬元的本票也不在我
      這裡。九十四年五月十六日當天，張秀蓁才把面額五萬元
      的支票共十八張及面額一百五十五萬元的本票拿給我看，
      但我不接受。張秀蓁是五月十四日晚上打電話跟我講這件
      事。五月十七日我跟張秀蓁去找律師，拿十八張的支票及
      面額一百五十五萬元本票給律師，但律師不保管，張秀蓁
      就拿給她婆婆，因為她婆婆跟我有合夥關係，我沒有意見
      ，她是拿給她婆婆之後告訴我，我才知道。委任契約書是
      我與被告在我的工廠所簽。（被告問：依這份契約書是否
      在現場經過你同意，本來是我七他三，後來降為我六五他
      三五成？）當時被告是說民事訴訟部分，三千萬元的請求
      需要九百萬元的押金，九百萬元要向地下錢莊借錢，利息
      很高，民事訴訟需要較久的時間，必須被告分六成五，我
      分三成五，如果和解，被告分二成，我分八成，後來我說
      用這個價錢三千萬元去打民事訴訟，這樣我就變成分三成
      五，所以我就同意蓋章。」，於本院證述：被告和解並沒
      有告訴我，並兌領和解的支票，和解三、四個月後，經張
      秀蓁追問，沒有辦法才說已和解，我打電話給他都說還沒
      有解決等語，核與證人張秀蓁於偵查及原審法院審理時證
      稱：「我在九十四年二月農曆過年後有打電話給被告，這
      期間在五月十一日有朋友告訴我說這一件案子被告已經和
      對方和解了，但一開始我問被告，他一直否認已經和解了
      ，後來他才承認已經用四百萬元和解了，他拿出契約書來
      ，他拿了十八張的支票給我，當場他又開了一張一百五十
      五萬元自己的本票，他說乙○○可以分七成，被告分三成
      。過了幾天即五月十六日，他又找人和我談，後來又找乙
      ○○來談，他說他願意付十八張支票及三十二萬五千元的
      現金，現金有付，被告因這案件拿了二百七十七萬五千元
      。被告在談判時，只願意交付十八張五萬元支票及三十二
      萬五千元現金給乙○○，乙○○未接受被告的條件。」（
      見九十五年三月十四日九十四年他字第二○五八號卷一偵
      訊筆錄第二０三頁、第二０四頁，並無顯有不可信之情況
      ，自得採酌）、「（被告問：九十四年五月十四日晚上我
      是否有交給你五萬元面額支票十八張及面額一百五十五萬
      元本票一張？）有收到支票及本票，張數及面額我忘記了
      ，之前我在法院說是幾張就是幾張，且是我主動問被告這
      件事情進行如何，有電話聯絡也有跟被告見過面，他都沒
      提到這件事，還說還在訴訟進行中，在九十四年二月五日
      到五月十四日之間，我都有問這件事情好幾次，他都說還
      沒處理，還在民事訴訟當中，我問他有無向對方說，他說
      對方還不願意，還在談。是我先生介紹被告即黃律師給乙
      ○○，所以我比較關心。這些支票及本票有拿出來由被告
      、我及乙○○一起談要如何處理，但乙○○認為這些票款
      金額和當初談的不一致，故乙○○不願意收，並說為何當
      初講的是那樣，只收這些。事後這些支票交給我婆婆，本
      票交給一位張律師。五月十六日當天乙○○不是很高興，
      因為與乙○○當初講的不一樣。五月十四日被告跟我講的
      朋分金額比例與五月十六日後來拿出來的支票本票金額不
      一樣。五月十四日我沒看到合約書，達成和解金額及比例
      ，我打電話告訴乙○○和解金額及比例，乙○○就不高興
      ，我告訴他有就有了，我請乙○○下來，有多少先拿多少
      ，要他們兩個先見面，五月十六日被告跟乙○○見面，和
      解金額及比例又跟五月十四日講的又不一樣，乙○○就不
      是很高興，因我不知道當初合約書之內容，就讓他們自己
      去談。五月十六日之前我確實有收到支票及本票，有看到
      被告當場開立本票，金額我不確定。五月十四日我問被告
      這件事情有無和解，被告還否認，被告後來承認，被告事
      後才拿出這些支票及本票。（被告問：五月十三日（之前
      五月十四日有誤）我交給你支票及本票後，到星期一時是
      否還有把差額三十二萬五千元以現金交給你？五月十六日
      下午四時協調？）我確定是星期五晚上，被告有拿支票給
      我看，說是十八張，並開立自己的本票。被告有交付現金
      給我，但是否是三十二萬五千元現金，我不確定，協調當
      場晚上七時我才拿到現金並當場轉交給乙○○，因乙○○
      不是很高興，把一部分的現金拿給律師準備告被告，另外
      一部分現金拿給我婆婆。」等語均相符，堪認告訴人指陳
      被告不僅於九十四年二月五日和解時未曾徵詢其同意，即
      逕以四百萬元和解，且和解後亦未主動向其告知成立和解
      一節，迨至九十四年五月十四日經證人張秀蓁詢問，被告
      始承認業已和解，且告訴人亦經張秀蓁通知，始知悉上開
      和解情事，被告顯已損害其利益等情，洵屬有據，被告所
      辯上情，委無足取。另因告訴人及證人張秀蓁均不否認九
      十四年二月至五月間其等知悉和解情事前，確與被告通聯
      頻繁，而有多次向被告詢問和解進行情形如何等情在卷，
      是以，被告請求調閱伊與告訴人、證人張秀蓁等人在該期
      間之通聯紀錄，以資證明伊確有於和解當日徵詢告訴人同
      意是否以四百萬元成立和解，並經告訴人同意始為之云云
      ，顯無必要，因上開通聯紀錄縱然存在屬實，亦無法作為
      有利於被告之認定。又被告於原審聲請向電信業者調閱告
      訴人與張秀瑜律師二人間，自九十五年一月至同年七月間
      之相關簡訊內容，以證告訴人欲以刑案向伊逼取不法利益
      云云；惟查，簡訊內容屬私人間之通訊內容，尚非電信業
      者之電信系統所能知悉、留存並提供，自無從調閱，附此
      說明。
  、被告於警詢及偵查中自承：「張福源開立一百五十萬元支
      票一張（提示日期九十四年三月十一日）由我向華南銀行
      汐止分行提示，剩餘金額張福源均分別開立五萬元支票數
      張支付供每月提示。但支票業於先前即註明禁止背書轉讓
      ，事後經由張福源的配偶將所有支票包括我所提示的一百
      五十萬元支票，均以其自己印鑑章覆蓋，故能順利提示。
      」（見九十四年七月二十七日九十四年他字第二○五八號
      卷一警詢筆錄第六頁）、「張福源原係交付一張二百萬元
      的票，又隔了一星期後，我要求張福源開一張一百五十萬
      元，一張五十萬元，因五十萬元的票要交給斡旋的人，一
      百五十萬元的票是我提示的，另五十萬元的票我不知是誰
      提示。一百五十萬元的票是在我彰化銀行帳號提示的，此
      戶頭是當天設立的，當天領取現金出來的。（問：復華板
      橋帳戶是你的嗎？）不是我的，九十四年三月十五日、五
      十萬元的支票不是我去提示的。其中二張五萬元的支票是
      我交給別人去提示的，但我已忘記是誰了。（問：支票上
      面都有禁止背書轉讓，為何都要刪除？）因我向張福源表
      示說因乙○○有時需貼現，故請張福源將禁止背書轉讓刪
      除，且經張福源同意，張福源就將二十張五萬元的支票及
      那張一百五十萬元票之禁止背書轉讓刪除了。約在和解後
      一星期，張福源給我面額二百萬元支票一張，二十張面額
      五萬元之支票，再隔了一星期我又將那二百萬元支票換成
      一張一百五十萬元，一張五十萬元支票，我們是約好九十
      四年三月十一日去拿票。和解當天張福源給我一百萬元現
      金，我將五十萬元現金當場交給斡旋的人，我真正拿到所
      有的支票（即一張一百五十萬元、一張五十萬元的支票、
      二十張五萬元的支票）是在三月十一日。（問：九十四年
      三月十五日提示的支票，是你給誰去提示的？）是我交給
      斡旋的人去提示的。（問：為何你剛剛說你只需交付五十
      萬元給斡旋的人，但剛剛你又說當場已經交付五十萬元現
      金給斡旋的人，又將五十萬元支票交付給他提示，這樣的
      話總共是一百萬元，為何前後不一？）讓我想一下（猶豫
      一下），當初原本斡旋的人要是將當場現金一百萬元全數
      帶走，但因為我們這邊的人和那位斡旋的人有熟識，所以
      當場斡旋的人就帶走五十萬元現金。支票都是在九十四年
      三月十一日請張福源將禁背刪除，包括一張一百五十萬元
      的支票、一張五十萬元的支票及二十張五萬元的支票，共
      二十二張支票。之後我將這二十二張支票拿回來之後，一
      百五十萬元的支票是由我去提示的。（問：五十萬元的支
      票，你剛剛說是交給斡旋的人，後來你又說不是，那張五
      十萬元的支票是交付給誰？）這個我也忘掉了。」（見九
      十五年四月十四日九十四年他字第二○五八號卷二偵訊筆
      錄第三九頁至四十頁）、「（問：你共提示了一張一百五
      十萬元的支票，一張五十萬元的支票，另外還有二張各五
      萬元的支票？）一百五十萬元的支票及二張五萬元的支票
      是我去提示的沒問題，還有一張五十萬元的支票上次我是
      說我交給斡旋的人去提示的。（問：你對於那一張五十萬
      元的支票有何意見？）我現在要更正上一次於庭訊內容，
      我當時是交給陳裕隆和林財興，我不知這五十萬元支票是
      誰去提示的。」等語（見九十五年六月三十日九十五年偵
      字第一三一六二號卷偵訊筆錄第十九頁），證人張福源於
      偵訊中證稱：「發票人為張家誠的支票是我開立的，張家
      誠是我的姪子，公司實際負責人是我。我會將禁止背書轉
      讓刪除，是因被告說他要去拿現金，說乙○○沒戶頭，故
      請我刪除，刪除禁止背書轉讓之後就不限乙○○可以領錢
      了。」（見九十五年三月十四日九十四年他字第二○五八
      號卷一偵訊筆錄第二０二頁，並無顯有不可信之情況，自
      得採酌）等語，告訴人於原審法院審理時亦證稱：「（問
      ：提示九十四年度他字二０五八號卷第一宗七八頁至八二
      頁支票，問：穎陽公司所開立之支票背書部分之乙○○印
      文是否你的？）不是。我原不知被告與伸宜公司、穎陽公
      司和解事宜，迨至九十四年五月十五日始知悉上情。九十
      四年一月三十一日委託書上之簽名及蓋章是我所為。」等
      語，並核諸彰化銀行汐止分行九十四年十二月十九日函附
      發票人為穎陽公司、帳號000000000號、票號各
      為ＣＫ0000000號、ＣＫ0000000號、ＣＫ
      0000000號、ＣＫ0000000號、ＣＫ000
      0000號之支票五紙（附於九十四年度他字二０五八號
      卷第一宗七八頁至八二頁）、被告開設彰化銀行活期儲蓄
      存款存摺之交易明細（附於他字案第二０五八號卷二第四
      六頁）、支票存款帳戶資料查詢明細表（附於他字案第二
      ０五八號卷一第一一０頁）及告訴人所出具委託書上之「
      乙○○」印文字樣（附於九十五年度偵字第一三一六二號
      案卷十三頁）等資料，足證被告確有於不詳時、地，盜用
      告訴人於委託處理事務時所交付「乙○○」之印章一枚在
      如附表所示支票五紙之背面上，繼而自行持以兌現，或交
      予他人兌領或於九十四年五月十三日交予張秀蓁收執予以
      行使，並於九十四年二月五日及同年三月十一日先後侵占
      告訴人所有上開和解款項，迨至告訴人發現催討，始事後
      歸還等情。另被告於原審雖曾聲請傳訊證人陳裕隆、林財
      興、張福源及洪巧龍等人到庭詰問，然被告嗣於原審審理
      時陳稱陳裕隆及林財興均已至大陸，找不到人等語，另洪
      巧龍並非本件之委任人 (未於委託書簽署)，與本案無涉
      ，況被告所犯上開犯行臻為明確，爰不予傳訊。本案事證
      明確，被告犯行，應堪認定。
二、被告於如附表所示支票背面上盜用「乙○○」之印文而偽造
    造該等支票背面之私文書，繼而持以行使，自足以生損害於
    乙○○本人及其他執票人。核被告所為，係犯刑法第三百四
    十二條第一項之背信罪、第三百三十五條第一項之侵占罪、
    第二百十六條、第二百十條之行使偽造私文書罪。被告盜用
    告訴人印章，偽造如附表所示支票背面之背書私文書，交予
    他人以為行使，其盜用、偽造之低度行為應為行使之高度行
    為所吸收，不另論科。被告行為後，刑法第五十六條、第五
    十五條關於連續犯及牽連犯之規定均業已刪除，另刑法第三
    十三條第五款亦有修正變更，經比較新舊法結果，以被告行
    為時之規定較有利於被告，新法之規定對於被告並無較為有
    利之情形，依刑法第二條第一項前段規定，應適用修正施行
    前之刑法第三十三條第五款及第五十六條、第五十五條規定
    。被告先後多次行使偽造私文書及二次侵占，均所為時間緊
    接，各觸犯構成要件相同之罪，顯均係基於概括犯意為之，
    均為連續犯，咸依修正前刑法第五十六條之規定各論以一罪
    ，並均加重其刑。被告所犯上開三罪間，有方法、結果之牽
    連關係，為牽連犯，依修正前刑法第五十五條規定，從一重
    之連續行使偽造私文書罪處斷。又被告前曾因違反槍砲彈藥
    刀械管制條例案件，經臺灣臺東地方法院於八十七年十二月
    二十四日，以八十七年度訴字第二七六號判處有期徒刑五年
    確定，於九十年一月三日假釋附保護管束出監，而於九十二
    年一月八日假釋附保護管束期滿，視為執行完畢，有臺灣臺
    中地方法院檢察署全國刑案資料查註紀錄表及臺灣高等法院
    被告前案紀錄表在卷可按，其於受有期徒刑執行完畢後五年
    以內再故意犯本件有期徒刑以上之罪，為累犯，應依刑法第
    四十七條第一項規定，遞加其刑 (按依修正前後之規定均構
    成累犯，並不生新舊法比較問題)。公訴人雖未就被告另犯
    連續行使偽造私文書罪及侵占面額五十萬元支票部分起訴，
    然此部分與起訴判罪之犯罪事實，具有牽連犯之裁判上一罪
    關係及實質上一罪關係，為起訴效力所及，本院自應併予審
    理。原審予以論罪科刑固非無見，惟查被告並無律師資格，
    受告訴人委託處理其向伸宜公司及穎陽公司請求損害賠償之
    事宜，取得之和解款項自非公益上、公務上或業務上所持有
    之物，原審認被告侵占該持有款項係犯刑法第三百三十六條
    第一項之罪，自有未洽，被告上訴否認犯罪雖無理由，然原
    審判決既有如上未當之處，應由本院將其撤銷改判，爰審酌
    被告假冒律師名義向告訴人訛稱可代為進行民事訴訟，嗣違
    背告訴人之委任，以四百萬元與伸宜公司及穎陽公司和解並
    取得和解金，並隱瞞告訴人和解之事實，利用告訴人授權刻
    製之印章在支票上背書，侵占所有和解款項，經告訴人催索
    始歸還部分款項，侵占之數額非微，對告訴人所生損害不輕
    暨其犯罪後之態度等一切情狀，量處如主文第二項所示之刑
    。偽造如附表所示支票背面之私文書，均經提示兌現，已非
    被告所有之物，爰不另為沒收之諭知。
三、公訴意旨另以：被告意圖為自己不法之所有，於九十三年七
    月間，向告訴人乙○○詐稱自己為律師，可代告訴人處理火
    災民事求償事宜（告訴人所經營之巧文公司，於九十三年四
    月二十三日凌晨，因相鄰之伸宜公司及穎陽公司發生火警遭
    波及，巧文公司廠房及機具付之一炬，損失估計約三千萬元
    ），使告訴人陷於錯誤，遂於九十三年七月九日，在上開巧
    文公司廠房附近，與被告簽訂委任契約書，委託被告向伸宜
    公司及穎陽公司就火災之損失進行調解或民事訴訟事宜，認
    被告另涉有刑法第三百三十九條第一項之詐欺取財罪嫌云云
    。按犯罪事實應依證據認定之，無證據不得認定犯罪事實，
    刑事訴訟法第一百五十四條第二項定有明文，再認定不利於
    被告之事實，須依積極證據，苟積極證據不足為不利於被告
    事實之認定時，即應為有利於被告之認定，更不必有何有利
    之證據，最高法院三十年上字第八一六號著有判例參照，又
    刑法第三百三十九條第一項詐欺罪之成立，係以意圖為自己
    或第三人不法之所有以詐術使人陷於錯誤，而將本人或第三
    人之物交付為構成要件，所謂以詐術使人交付，必須被詐欺
    人因其詐術而陷於錯誤，始為相當，最高法院四十六年台上
    字第二六０號著有判例參照。公訴人認被告涉犯詐欺取財罪
    嫌，係以告訴人之指述及委任契約書、被告交予告訴人之名
    片為據。訊據被告固坦承確有交付印有自己為律師之名片一
    紙予告訴人，告訴人並因此委任伊代為處理向伸宜公司及穎
    陽公司請求民事賠償或和解之事宜等情不諱，惟堅稱無詐欺
    取財之犯行，辯稱：該名片上之律師頭銜係誤未刪除者，伊
    未向告訴人自稱為律師，且告訴人未因此受有任何損害等情
    。經查告訴人自始即陳述：被告向我表示係律師並交付名片
    給我，證人張秀蓁於偵查及原審審理中證稱：「因被告自稱
    是律師，後來我是在九十四年六月十日才知道他不是真的律
    師。我直到五月十七日去找張秀瑜律師，才知道被告不是律
    師。」（詳見九十五年三月十四日九十四年他字第二○五八
    號卷一偵訊筆錄第二０三頁、第二０四頁）及「是我介紹告
    訴人與被告認識，所以會關心本案。」等語，且有被告之名
    片一紙及委任契約書在卷足參，另證人張福源於警詢中證稱
    ：「（問：丙○○一開始是否對你以律師自居？）他沒有告
    訴我，但他周遭的人都稱呼他：『黃律師』。」（見九十四
    年八月十二日九十四年他字第二○五八號卷一警詢筆錄第十
    九頁，被告於審理時並無異議，本院審酌張福源此部分證述
    並無不當，亦得採酌）等語在卷，可見被告以律師身分自居
    ，僅致告訴人因此簽訂委任契約書，而委託代為處理事務，
    尚無以律師身分向告訴人、伸宜公司及穎陽公司詐得其他財
    物或不法利益之情，揆諸上開說明，與詐欺取財罪之構成要
    件不合。此外，復查無其他積極證據足認被告犯有詐欺取財
    之罪嫌，因公訴人認此部分與起訴判罪部分，具有牽連犯之
    裁判上一罪關係，爰不另為無罪之諭知。至被告受告訴人之
    委託，與張福源成立訴訟外和解部分，則未據檢察官提起公
    訴，且其所為與律師法第四十八條第一項之規定有間，附此
    說明。
四、據上論斷，應依刑事訴訟法第三百六十九條第一項前段、第
    三百六十四條、第二百九十九條第一項前段、刑法第二條第
    一項、修正前刑法第五十六條、刑法第三百四十二條第一項
    、第三百三十五條第一項、第二百十六條、第二百十條、修
    正前刑法第五十五條、刑法第四十七條第一項、刑法施行法
    第一條之一第一項、第二項，判決如主文。
    本案經檢察官甲○○到庭執行職務。
中　　華　　民　　國　　96　　年　　8 　　月　　2 　　日
            刑事第九庭    審判長法　官　陳　筱　珮
                                法　官  余  仕  明
                                法　官  康  應  龍
上列正本證明與原本無異。
如不服本判決應於收受送達後十日內向本院提出上訴書狀，其未
述上訴之理由者並得於提起上訴後十日內向本院補提理由書 (
均須按他造當事人之人數附繕本)。
                                書記官  姚  錫  鈞
中　　華　　民　　國　　96　　年　　8 　　月　　3 　　日
附表：
發票人為穎陽公司、帳號000000000號、付款人彰化商
業銀行汐止分行。
編號一：票號ＣＫ0000000號、面額五萬元、發票日九十
        四年四月八日之支票一紙背面上盜用「乙○○」之印文
        一枚。（於九十四年四月八日，向聯邦銀行敦化分行提
        示交換兌現以為行使，兌現人不詳）
編號二：票號ＣＫ0000000號、面額五萬元、發票日九十
        四年五月八日之支票一紙背面上盜用「乙○○」之印文
        一枚。（於不詳時、地交付他人以為行使，於九十四年
        五月十六日，向臺北北門郵局提示交換兌現，兌現人黃
        惠玲）
編號三：票號ＣＫ0000000號、面額一百五十萬元、發票
        日九十四年三月十一日之支票一紙背面上盜用「乙○○
        」之印文二枚。（於九十四年三月十一日，向彰化銀行
        汐止分行提示兌現以為行使，兌現人為被告）
編號四：票號ＣＫ0000000號、面額五萬元、發票日九十
        四年七月八日之支票一紙背面上盜用「乙○○」之印文
        一枚。（被告於九十四年五月十三日，在臺中市臺灣高
        等法院臺中分院附近某處住宅三樓，交予證人張秀蓁以
        為行使後，兌現人不詳）
編號五：票號ＣＫ0000000號、面額五萬元、發票日九十
        四年八月八日之支票一紙背面上盜用「乙○○」之印文
        一枚。（被告於九十四年五月十三日，在臺中市臺灣高
        等法院臺中分院附近某處住宅三樓，交予證人張秀蓁以
        為行使後，兌現人不詳）
